【裁判字號】    89,上易,223
【裁判日期】    890516
【裁判案由】    詐欺
【裁判全文】
臺灣高等法院刑事判決                            八十九年度上易字第二二三號
    上  訴  人
    即  被  告  甲○○
右上訴人因詐欺案件，不服台灣士林地方法院八十八年度易字第一一七九號，中華民
國八十八年十二月六日第一審判決（起訴案號：台灣士林地方法院檢察署八十八年度
偵字第一六九八號），提起上訴，本院判決如左：
        主  文
上訴駁回。
        事  實
一、甲○○於民國八十七年五月十八日與連雲建設股份有限公司（下稱連雲公司）簽
    訂房屋銷售契約書，自八十七年五月二十日起至同年十一月二十日間，代為銷售
    該公司坐落於台北縣八里鄉大崁腳之「連雲海豔華廈」房屋。甲○○明知該約已
    於八十七年十一月二十日期滿終止，未再續約，已無權再銷售，竟意圖為自己不
    法之所有，於同年十二月十六日，在臺北縣八里鄉○○路三六號海豔大樓接待中
    心內，佯以其為連雲公司經理，有權出售該屋，並訛稱：因乙○○欲付新台幣（
    以下同）六百三十萬元之買價過低，若多付定金，公司願成交之機率較高等語，
    致乙○○陷於錯誤而訂購該房屋Ａ／２棟十三樓乙戶含兩車位（以其夫徐世鴻名
    義簽立預約單），並交付定金三十萬元予甲○○。嗣因甲○○遲未答覆房屋承購
    情形，稽復華始於八十八年一月十日，向連雲公司查詢，方知甲○○無權代售房
    屋，且該公司不知其承購上開房屋之事，始知受騙。
二、案經乙○○訴請台灣士林地方法院檢察署檢察官偵查起訴。
    理  由
一、訊據被告甲○○固坦認出售右揭海豔華廈之房屋予告訴人乙○○，並收取三十萬
    元定金等情，惟矢口否認有何詐欺犯行，辯稱：伊與連雲公司之合約雖已終止，
    但該公司仍口頭上同意伊繼續出售房屋，且伊亦向公司回報告訴人買受該屋之事
    宜，並多次與公司協調價格，因告訴人願付之買價過低，始未達成協議，並非詐
    騙云云。經查（一）右揭事實業據告訴人指述綦詳，並有預約單及被告所簽發之
    本票影本附卷可佐。而被告與連雲公司之房屋銷售契約業於八十七年十一月二十
    日因期滿終止，亦有連雲公司與被告書立之委託銷售與廣告業務企劃合約書及被
    告所書之聲明書在卷可稽。（二）連雲公司先前與被告訂立之委託銷售與廣告業
    務企劃合約書上載明Ａ／２棟，十三樓之房子底價六百六十八萬元、車位Ｂ１單
    價五十萬元、Ｂ２（車位編號28）單價七十五萬元，此有上揭委託銷售與廣告業
    務企劃合約書可憑，是該戶房子若連同兩個車位，連雲公司前委託被告銷售之底
    價合計應為七百九十三萬元；而被告交予告訴人之預約單上則載明總價六百三十
    萬元、子母車位號，此亦有上揭預約單可據。（三）證人即原連雲公司業務專
    員宋海麟於原審審理時證稱：連雲公司與被告契約終止後，即辦交接，未授權被
    告再賣該屋。八十七年十二月中旬，被告雖曾來電稱有客戶要買Ａ／２棟，十三
    樓之房子，但該戶因有二車位，要七百五十萬元，公司才同意賣出，被告所稱該
    客戶願出之價格過低，便告知被告，公司不可能同意，並請被告要客戶至公司商
    談，另被告就此事僅打過一次電話予公司等語。（四）被告於原審自承：系爭房
    屋連雲公司訂價七百七十萬元，含車位八百多萬元，告訴人開價六百三十萬元；
    於本院審理時則稱系爭房屋不含車位訂價約六百三十萬元、含車位是七百七十幾
    萬元等語。（五）代連雲公司銷售房屋者，收受客戶定金後，均應先繳回公司，
若無法成交再將定金返還客戶等情，亦據證人宋海麟於原審述明在卷。而被告收
    受告訴人三十萬元之定金後，未繳回連雲公司，並已花費掉乙情，亦據被告在偵
    查中供明在卷。據上，被告與連雲公司間之委託銷售房屋合約於八十七年十一月
    二十日期滿，是堪認自契約期滿日起，即自八十七年十一月二十一日起，被告即
    無權代連雲公司銷售上開房屋，縱被告所辯連雲公司於委託銷售合約期滿後有口
    頭答應被告仍可繼續代售上揭房屋若屬實，則被告亦應依原所約定之底價銷售。
    再依上揭委託銷售與廣告業務企劃合約書所載Ａ／２棟，十三樓之房屋連同兩車
    位之底價合計七百九十三萬元，且依證人宋海麟前之證詞，足悉連雲公司就系爭
    房屋所定願出售之最低底價為七百五十萬元，而被告為專業仲介房屋出售之人，
    且代連雲公司銷售房屋，必知連雲公司不會同意以六百三十萬元出售該屋及兩車
    位。被告明知告訴人出價六百三十萬元，與連雲公司所定之底價差距甚遠，必無
    法成交，竟仍表示願以告訴人所出之價錢與連雲公司協調，並收受告訴人三十萬
    元之定金，且未積極與連雲公司斡旋買賣事宜，是詐騙之犯意已灼然。又被告若
    無詐騙犯意，依例其收受告訴人交付之定金三十萬元，理應先繳交連雲公司，若
    無法成交時再返還客戶，惟其收受告訴人三十萬元之定金後，竟未繳回連雲公司
    ，而逕予處分，準此益徵被告為自己不法所有之意圖表露無遺。綜上，足見被告
    前開所辯，係飾卸之詞，不足採信，本件事證明確，被告犯行堪以認定，應依法
    論科。
二、核被告所為，係犯刑法第三百三十九條第一項之詐欺取財罪。原審經詳察，以被
    告罪證明確，適用上開法條，並審酌被告犯罪之手段、目的、所生危害、尚未賠
    償被害人（原審判決誤植為被告人）所受之損害及犯罪後之態度等一切情狀，量
    處有期徒刑三月，認事用法，經核均無不合，量刑亦稱妥適，被告上訴意旨，仍
    執陳詞，否認犯罪，為無理由，應予駁回。
據上論斷，應依刑事訴訟法第三百六十八條，判決如主文。
本案經檢察官沈世箴到庭執行職務。
中    華    民    國    八十九    年       五       月       十六       日
                              臺灣高等法院刑事第二十一庭
                                  審判長法  官  江  國  華
                                        法  官  魏  大  喨
                                        法  官  陳  憲  裕
右正本證明與原本無異。
不得上訴。
                                        書記官  劉  育  妃
中    華    民    國    八十九    年        五      月       十九       日
附錄：本案論罪科刑法條全文
刑法第三百三十九條第一項：
意圖為自己或第三人不法之所有，以詐術使人將本人或第三人之物交付者，處五年以
下有期徒刑、拘役或科或併科一千元以下罰金。


司法院資訊處製作；財團法人民間司法改革基金會備份。
